【裁判字號】    95,簡,409
【裁判日期】    951226
【裁判案由】    偽造文書
【裁判全文】
臺灣桃園地方法院刑事判決               95年度簡字第409號
公  訴  人  臺灣桃園地方法院檢察署檢察官
被      告  甲○○
選任辯護人  袁健峰律師
            陽文瑜律師
            李承訓律師
上列被告因偽造文書案件，經檢察官提起公訴（94年度偵字第14
910 號），經訊問被告後，其自白犯罪，本院認宜以簡易判決處
刑，爰逕以簡易判決處刑如下：
    主      文
柯妗紅連續行使偽造私文書，足以生損害於他人，處有期徒刑陸
月，如易科罰金，以銀元參佰元即新臺幣玖佰元折算壹日。緩刑
參年。如附表所示偽造之印文及署押均沒收。
    事實及理由
一、被告柯妗紅係址設桃園縣蘆竹鄉○○路○ 段203 號之「桃福
    企業有限公司」（下稱桃福公司）實際負責人，其夫歐維加
    （另經檢察官為不起訴處分）則係桃福公司登記負責人。被
    告前於民國93年4 月10日及同年8 月13日，以桃福公司名義
    ，分別以新臺幣（下同）362 萬元及406 萬元之價格，向蔡
    文凱、林玲如購買其所有門牌號碼為桃園縣大溪鎮○○路68
    4 號及該路688 號之不動產建物，並分別簽訂不動產買賣契
    約書；詎被告竟基於行使偽造私文書以詐財之概括犯意，先
    將上開不動產建物，分別過戶在不知情之友人女兒鄭艾玲及
    被告之子溫偉硯（該2 人均另經檢察官為不起訴處分）名下
    ，並於93年4 月間某日及同年8 月間某日，在臺灣地區某不
    詳地點，未經附表所示各該名義人同意，擅自以其等名義，
    偽造「房地買賣契約書」之私文書各1 件（除「溫偉硯」之
    印文係被告盜用其真正印章而生外，餘之署押及印文均係被
    告偽造，詳如附表所示），並將買賣價金均改為580 萬元；
    被告再於93年5 月4 日、同年10月6 日，冒用鄭艾玲、溫偉
    硯名義，分持該2 件偽造之契約書詐向華僑銀行桃園分行辦
    理貸款以行使該等私文書，足生損害於附表所示各該名義人
    及華僑銀行審核貸款之正確性，並因此分別詐得450 萬元及
    430 萬元。嗣因蔡文凱及林玲如發覺有異，因而循線查獲上
    情。案經蔡文凱及林玲如訴由桃園縣政府警察局大園分局報
    請本院檢察署檢察官偵查起訴。
二、按刑事訴訟法第449 條第1 項規定之案件，檢察官依通常程
    序起訴，經被告自白犯罪，法院認為宜以簡易判決處刑者，
    得不經通常審判程序，逕以簡易判決處刑；又依此簡易判決
    所科之刑以宣告緩刑、得易科罰金之有期徒刑及拘役或罰金
    為限，刑事訴訟法第449 條第2 項、第3 項分別定有明文。
    查本件被告雖經公訴人依通常程序起訴，本院依通常程序審
    理（95年度訴字第1564號），經訊問被告後，認本件合於以
    簡易判決處刑之要件，且參酌檢察官、被告及辯護人對以簡
    易程序審結此案均當庭表示沒有意見，依前述刑事訴訟法之
    規定，得不經通常審判程序，對被告逕依簡易程序而以簡易
    判決處刑，合先敘明。
三、證據名稱：
  (一)被告於本院準備程序中之自白。
  (二)證人蔡文凱、林玲如之警、偵訊證詞；證人歐維加之警詢證
    詞；證人溫偉硯、鄭艾玲於檢察事務官前之證詞。
  (三)附表所示偽造之不動產房地契約書、建物登記謄本、真正之
    不動產買賣契約書、華僑銀行桃園分行函等件。
四、法律適用：
  (一)按修正後刑法第2 條第1 項暨第35條之規定，係規範行為後
    法律變更所生新舊法比較適用之準據法暨刑之重輕之基本原
    則，於新法施行後，應適用新法第2 條第1 項及第35條之規
    定；比較新舊法時，亦應就罪刑有關之共犯、未遂犯、想像
    競合犯、牽連犯、連續犯、結合犯，以及累犯加重、自首減
    輕暨其他法定加減原因（如身分加減）與加減例等一切情形
    ，綜其全部罪刑之結果而為比較並整體適用，不能割裂而分
    別適用有利益之條文（最高法院95年第8 次刑庭會議決議及
    27上字第2615號判例參照）。
  (二)查被告行為後，罰金刑之計算單位及處罰、連續犯、牽連犯
    、易科罰金之折算標準之規定，均有修正：
    1.罰金刑之計算單位及處罰部分：
      刑法第33條第5 款業於94年2 月2 日修正公布，並自95年
      7 月1 日起施行；修正前刑法第33條第5 款規定「罰金：
      1 元以上。」再依罰金罰鍰提高標準條例第1 條提高10倍
      為銀元10元即新臺幣30元以上；修正後刑法第33條第5 款
      規定「罰金：新臺幣1,000 元以上，以百元計算之。」。
      另95年6 月14日修正公布刑法施行法第1 條之1 規定：「
      中華民國94年1 月7 日刑法修正施行後，刑法分則編所定
      罰金之貨幣單位為新臺幣。94年1 月7 日刑法修正時，刑
      法分則編未修正之條文定有罰金者，自94年1 月7 日刑法
      修正施行後，就其所定數額提高為30倍。但72年6 月26日
      至94年1 月7 日新增或修正之條文，就其所定數額提高為
      3 倍。」現行刑法中，有關於罰金刑之計算單位及處罰之
      規定已有修正，自屬法律變更。
    2.連續犯及牽連犯部分：
      刑法第56條連續犯及第55條牽連犯之規定，業已於94年1
      月7 日刪除，並於94年2 月2 日公布，95年7 月1 日施行
      ；此均涉及被告所犯罪數，自屬法律變更。
    3.易科罰金之折算標準部分：
      刑法第41條第1 項業於94年2 月2 日修正公布，並於95年
      7 月1 日施行，修正前刑法第41條第1 項前段規定：「犯
      最重本刑為5 年以下有期徒刑以下之刑之罪，而受6 個月
      以下有期徒刑或拘役之宣告，因身體、教育、職業、家庭
      之關係或其他正當事由，執行顯有困難者，得以1 元以上
      3 元以下折算一日，易科罰金。」又被告行為時之易科罰
      金折算標準，修正前罰金罰鍰提高標準條例第2 條前段（
      現已刪除）規定，就其原定數額提高為100 倍折算1 日，
      則本件被告行為時之易科罰金折算標準，應以銀元300 元
      即新臺幣900 元折算1 日；修正後刑法第41條第1 項前段
      則規定：「犯最重本刑為5 年以下有期徒刑以下之刑之罪
      ，而受6 個月以下有期徒刑或拘役之宣告者，得以新臺幣
      1,000 元、2,000 元或3,000 元折算1 日，易科罰金。」
      此項修正屬科刑規範事項之變更，其折算標準為裁判時所
      應諭知，亦屬法律變更。
  (三)綜合比較上開各該法律變更之結果，被告所犯詐欺取財罪（
    詳下述），該罪罰金刑之最低度業已提高至新臺幣1,000 元
    ，較被告行為時之新臺幣30元不利（最高度則無不同）；另
    被告所為，依修正後之規定，均需論以數罪併罰，修正後之
    規定顯然較為不利，自應依修正後刑法第2 條第1 項前段規
    定，適用該等行為時之法律。至於易科罰金之折算標準部分
    ，亦係被告行為時之銀元300 元即新臺幣900 元折算1 日為
    有利，故亦應同此適用該修正前之規定。
  (四)核被告所為，係犯刑法第216 條、第210 條之行使偽造私文
    書罪及第339 條第1 項之詐欺取財罪。其盜用印章、偽造印
    章、署押之行為（詳如附表所示），均為偽造私文書之部分
    行為，偽造之低度行為又應為行使之高度行為吸收，故均不
    另論罪。被告先後2 次行使偽造私文書、詐欺取財之行為，
    時間緊接、方法相同、分別觸犯構成要件相同之罪名，顯均
    係基於概括犯意反覆為之，應依修正前刑法第56條連續犯之
    規定，分別論以一罪並加重其刑。上開2 罪間，有方法、目
    的之牽連關係，依修正前刑法第55條後段，應從一重論以連
    續行使偽造私文書罪。檢察官起訴書雖未記載被告涉犯詐欺
    取財罪，然亦已載明被告冒用他人名義持偽造之契約書向銀
    行申貸等之事實，且該詐欺取財之事實，因與起訴部分具有
    牽連犯裁判上一罪之關係，「一部起訴效力及於全部」，本
    院自得併予論處，附此敘明。
  (五)爰審酌被告冒用他人名義偽造契約書並持向銀行詐取貸款，
    除足生損害於各該名義人外，亦對金融交易秩序有礙，然被
    告犯後坦承犯行，態度尚可，各該名義人名下之貸款亦已由
    被告全數清償完畢，此有本院卷附之華僑銀行桃園分行函為
    憑，犯罪所生之實際損害不大，暨其素行、生活狀況、犯罪
    之動機、目的、手段等一切情狀，量處如主文所示之刑，並
    諭知易科罰金之折算標準。
  (六)又按犯罪在新法施行前，新法施行後，緩刑之宣告，應適用
    新法第74條之規定（最高法院95年度第8 次刑事庭會議決議
    參照），無庸為新舊法之比較。查被告未曾因故意犯罪受有
    期徒刑以上刑之宣告，此有臺灣高等法院被告前案紀錄表及
    全國前案簡列表等件在卷可按，其因一時失慮，致罹刑典，
    經此教訓應能知所警惕而無再犯之虞，且其已經將各該名義
    人名下之貸款清償完畢，不致造成該等名義人信用上之實際
    損害，益見其悔悟之心，本院綜核其個人與家庭環境各情，
    認其所受之刑之宣告以暫不執行為適當，爰併諭知緩刑3 年
    ，以啟自新。
  (七)按盜用他人真印章所蓋之印文，並非偽造印章之印文，不在
    刑法第219 條所定必須沒收之列，最高法院48年台上字第11
    3 號判例意旨參照。本件被告偽造如附表所示之契約書，其
    上「溫偉硯」之印文係被告盜用溫偉硯真正之印章蓋用其上
    ，業經被告陳述明確，參照上開規定，自無從依刑法第219
    條規定宣告沒收；但附表所示各該偽造之印文及署押，即應
    依該條規定宣告沒收；至於該等被告偽造之印章，因被告供
    稱均已丟棄，顯然已經滅失，故無從併予沒收，附此敘明。
五、據上論斷，依刑事訴訟法第449 條第2 項、第3 項，修正後
    刑法第2 條第1 項前段、第74條第1 項第1 款，刑法第216
    條、第210 條、第339 條第1 項，修正前刑法第56條、第55
    條、第41條第1 項前段、第219 條，罰金罰鍰提高標準條例
    第1 條前段，修正前罰金罰鍰提高標準條例第2 條，逕以簡
    易判決處刑如主文。
六、如不服本判決，應於判決送達後10日內，向本院提出上訴狀
    （應附繕本），上訴於本院合議庭。
中    華    民    國    95    年    12    月    26    日
                  刑事第五庭    法  官  吳勇毅
以上正本證明與原本無異。
                                書記官  陳夏施
中    華    民    國    96    年    1     月    2     日
附錄論罪科刑法條：
中華民國刑法第210條
（偽造變造私文書罪）
偽造、變造私文書，足以生損害於公眾或他人者，處5 年以下有
期徒刑。
中華民國刑法第216條
（行使偽造變造或登載不實之文書罪）
行使第210 條至第215 條之文書者，依偽造、變造文書或登載不
實事項或使登載不實事項之規定處斷。
中華民國刑法第339條
（普通詐欺罪）
意圖為自己或第三人不法之所有，以詐術使人將本人或第三人之
物交付者，處5 年以下有期徒刑、拘役或科或併科1 千元以下罰
金。
以前項方法得財產上不法之利益或使第三人得之者，亦同。
前二項之未遂犯罰之。
附表：
┌──┬────────┬──────────────┐
│編號│  偽造之私文書  │  偽造之印文、署押暨其數量  │
├──┼────────┼──────────────┤
│ 1  │房地買賣契約書  │「蔡文凱」：                │
│    │（石園路684號） │印文11枚、署押2枚。         │
│    │                │「鄭艾玲」：                │
│    │                │印文11枚、署押2枚。         │
│    │                │「黃美昌」：                │
│    │                │印文1 枚、署押1枚。         │
│    │                │                            │
│    │                │備註：                      │
│    │                │上開被告偽造之印章3 枚均已丟│
│    │                │棄。                        │
├──┼────────┼──────────────┤
│ 2  │房地買賣契約書  │「林玲如」：                │
│    │（石園路688號） │印文10枚、署押2枚。         │
│    │                │「溫偉硯」：                │
│    │                │署押2枚。                   │
│    │                │「歐維加」：                │
│    │                │印文1 枚、署押1枚。         │
│    │                │                            │
│    │                │備註：                      │
│    │                │除溫偉硯之印章外，其餘被告偽│
│    │                │造之印章2枚均已丟棄。       │
└──┴────────┴──────────────┘


司法院資訊處製作；財團法人民間司法改革基金會備份。
